Inventaris van het archief van A. van der Meer [levensjaren 1659-1713]: Gezant te Savoye, te Keur-Palts en te Genua, 1690-1713
Nationaal Archief, Den Haag
Van der Meer
Meer, van der
1690-1713
1279
1.06 meter; 56 inventarisnummers.
Normale geschreven en gedrukte documenten. De stukken van vòòr ca. 1700 zijn geschreven in het gotische cursiefschrift, met name in de oud-Hollandse klerkencursief
Nationaal Archief, Den Haag
Meer, Albert van der (1659-1713)
Albert van der Meer (1659-1713) bekleedde diverse diplomatieke functies in Italië en Duitsland van 1690-1713. Het archief bevat vooral zijn correspondentie met de Staten-Generaal en met diverse personen. Tevens omvat het informatie over operaties van het leger in het buitenland.
Archiefvorming
Geschiedenis van de archiefvormer
Albert van der Meer werd op 20 juli 1659 in Leiden geboren. Vanaf zijn jonge jaren tot aan zijn dood in 1713 zou hij een groot aantal diplomatieke functies bekleden voor de Republiek. Zo was hij van 1690 tot 1697 en van 1703 tot 1713 werkzaam als commissaris in het hertogdom Savoye. Van deze missies zijn een redelijke hoeveelheid archiefstukken bewaard gebleven die in deze inventaris worden beschreven.
Geschiedenis van het archiefbeheer
Na het overlijden van Van der Meer in 1713 reisde zijn zoon Frans naar Turijn om de teraardebestelling te regelen. In Turijn nam hij van secretaris Le Plat de verzegelde papieren van zijn vader in ontvangst. Hoogstwaarschijnlijk was hij diegene die de stukken op de griffie van de Staten-Generaal deponeerde.
Zie archief Staten-Generaal, inv. nrs. 3380, 6932.
De eerste mededeling, sinds 1713, over de papieren van Van der Meer dateren uit 1858 van de rijksarchivaris Bakhuizen van den Brink. Hij spreekt over de "...papieren van Fr. van der Meer.".
Zie VROA, 1926, p. 80.
Vader en zoon worden hier door elkaar gehaald. Het is duidelijk dat hier Albert van der Meer bedoeld is. Van de ambassade van Frans van der Meer in Spanje in de jaren 1724-1743 zijn immers geen stukken bewaard gebleven.
Op het Rijksarchief werden de stukken van Albert van der Meer tot op de dag van vandaag bij elkaar bewaard.
De verwerving van het archief
De rechtstitel is (nog) onbekend
De verwerving van het archief
Het archief is bij Koninklijk Besluit of ministeriële beschikking overgebracht.
Inhoud en structuur van het archief
1.02
Ordening van het archief
In de huidige inventaris is een driedeling aangebracht in het archief, waarbij één rubriek telkens wordt gevormd door een of meerdere door Van der Meer beklede functies. Deze driedeling is gekozen op grond van de scheidslijnen die Van der Meer zelf in zijn stukken - met name zijn kopieboeken van uitgaande brieven - aanbracht.
Aanwijzingen voor de gebruiker
Openbaarheidsbeperkingen
Volledig openbaar.
Materiële beperkingen
Aanvraaginstructie
Openbare archiefstukken kunnen online worden aangevraagd en gereserveerd. U kunt dit ook via de terminals in de studiezaal van het Nationaal Archief doen. Om te kunnen reserveren dient u de volgende stappen te volgen:
U maakt een profiel aan op www.gahetna.nl, en logt vervolgens in
Via de archiefinventaris (alleen de beschrijvingen met rode nummers) selecteert u het gewenste archiefstuk door op de knop 'Reserveren' te klikken
In het volgende scherm geeft u aan op welke dag u het archiefstuk wilt inzien
Indien u zich bevindt in de studiezaal en een tafelnummer heeft ontvangen kunt u dit nummer vermelden. Als u geen tafelnummer heeft kunt u tafelnummer 777 laten staan
Vervolgens bevestigt u uw reservering door deze te versturen.
Verwant materiaal
Beschikbaarheid van kopieën
Beschrijving van de series en archiefbestanddelen
- COMMISSARIS NAAR SAVOYE, 1690-1697 COMMISSARIS BIJ HET GEALLIEERDE LEGER AAN DE BOVEN-RIJN, 1690-1698, I.
  - Verbaal, 1690-1698.; 1-2; 2 banden
    Dit verbaal is niet geëxhibeerd. Er bestaat wel een geëxhibeerd rapport dat afwijkt van dit verbaal. Zie archief Staten-Generaal, inv. nr. 8646.
    - 1690-1692, 1
      bijlagen 1-310: Zie archief Staten-Generaal, inv. nr. 8643.
    - 1693-1698, 2
      bijlagen 1-421: Zie archief Staten-Generaal, inv. nr. 8644.
  - Originelen van bijlagen bij inv. nr. 1., 3; 1 pak
  - Originelen van bijlagen bij inv. nr. 2., 4; 1 pak
  - Kopieboeken van uitgaande brieven, 1690-1695; 5-6; 2 delen
    met correspondentenlijst in inv. nr. 5.
    Komt grotendeels overeen met de inhoud van inv. nrs. 7-9.
    - 1690 apr. 4 - 1692 juli 12., 5
    - 1692 juli 14 - 1695 feb. 25., 6
  - Minuten van uitgaande brieven, 1690-1695; 7-9; 3 delen
    - 1690 apr. 4 - 1691 apr. 4., 7
    - 1691 apr. 7 - 1693 apr. 27., 8
    - 1693 mei 1 - 1695 apr. 18., 9
  - Minuten van uitgaande brieven aan: - C. van Heemskerck, buitengewoon gezant van de Republiek te Wenen, 1692; - hertog van Schomberg, bevelhebber van de naar Savoye gezonden Engelse hulptroepen, 1691; - niet nader te identificeren correspondenten, 1690-1698., 10; 1 omslag
  - Ingekomen kopie- en extractresoluties van de Staten- Generaal, 1690-1691.; 11; 1 omslag
  - Ingekomen brieven van W. Blathwayt, secretaris van de Engelse Geheime Raad en de Raadscommissie van Oorlog, 1696 en 1698.; 12; 2 stukken
  - Overeenkomst tussen de Engelse gezant bij het eedgenootschap, T. Cox, en Van der Meer betreffende de betaling van Brandenburgse officieren, 1690.; 13; 1 stuk
  - Stukken betreffende de behandeling van de Waldenzen in Piëmont door de hertog Van Savoye, 1690-1698.; 14; 1 omslag
- COMMISSARIS NAAR DE KEUR-PALTS, 1701-1703, II.
  - Ingekomen kopie- en extractresoluties van de Staten-Generaal, 1702-1703.; 15; 1 omslag
  - Ingekomen brieven van en minuten van uitgaande brieven aan F. Fagel, griffier van de Staten-Generaal, 1701-1703.; 16; 1 omslag
  - Ingekomen brieven van A. Heinsius, raadpensionaris, 1701-1702.; 17; 1 omslag
  - Ingekomen stukken van de Raad van State, 1703.; 18; 1 omslag
  - Ingekomen brief van Pieter van Groenendijck, secretaris van Leiden, 1703.; 19; 1 stuk
  - Ingekomen brieven van militairen in de Republiek, te weten: - Jacob graaf van Wassenaer, generaal van de cavallerie, 1702; - generaal Von Dopff, 1702; - H. Hop, ritmeester, 1702; - Vincken, solliciteur-militair, 1702; - H. van Nassau Ouwerkerk, veldmaarschalk, 1703., 1702-1703.; 20; 1 omslag
  - Ingekomen brieven van W. Blathwayt, secretaris van de Engelse Geheime Raad en klerk van de Raadscommissie van Oorlog, 1701.; 21; 3 stukken
  - Ingekomen brieven van C. Hedges en Ja. Vernon, Engelse Lagerhuisleden, 1702.; 22; 2 stukken
  - Ingekomen brieven van Al. Stanhope, extraordinaris envoyé van Engeland in de Republiek, 1702.; 23; 3 stukken
  - Ingekomen brieven van Duitse autoriteiten, te weten: Chrétien Auguste, hertog van Saksen, bisschop van Raeb te Dusseldorf, 1702; - Loth. Franz keurvorst te Mainz, 1703; - Eberhard Ludwig hertog van Württemberg, graaf van Mumpelgardt, 1703; - baron Van Stadion te Mainz, z.d., 1702-1703; 24; 1 omslag
  - Ingekomen brieven van baron De Wieser, extraordinaris envoyé van de keurvorst van de Palts te Den Haag, 1702.; 25; 2 stukken
  - Ingekomen brief van graaf Von Goess, extraordinaris envoyé van de keizer in Den Haag, 1702.; 26; 1 stuk
  - Ingekomen brieven van overige correspondenten, te weten: - H. van Bleiswijk, 1701-1703; - Isaac Behaghel te Frankfort, 1702; - J. van Backeneister te Nulhlen, 1703; - Dorsin graaf Van Ryberg, 1703., 27; 1 omslag
  - Geloofsbrieven ten behoeve van Albert van der Meer van de Staten-Generaal voor de keurvorsten van de Opperrijnse en de Nederrijnse Kreits, 1701.; 28; 2 stukken
- COMMISSARIS NAAR SAVOYE, 1703-1713, III.
  EXTRAORDINARIS ENVOYE NAAR GENUA, 1706 ARBITER IN HET GESCHIL TUSSEN DE KEIZER EN DE HERTOG VAN SAVOYE, 1706
  - Kopieboeken van uitgaande brieven, 1704-1709.; 29-33; 5 pakken
    - 1704, 29
    - 1705-1706, 30
    - 1707, 31
    - 1708, 32
    - 1709, 33
  - Minuten van uitgaande brieven, 1704, 1712, 1713 en z.d.; 34; 1 omslag
  - Ingekomen extractresoluties van de Staten-Generaal, 1703-1713.; 35; 1 pak
  - Ingekomen brieven van F. Fagel, griffier van de Staten- Generaal, 1703, 1705, 1706, 1709.; 36; 4 stukken
  - Ingekomen brieven van A. Heinsius, raadpensionaris van Holland, 1705, 1709.; 37; 4 stukken
  - Ingekomen extractresoluties van de Raad van State, 1708-1712.; 38; 1 omslag
  - Ingekomen brief van G. van Hogendorp, ontvanger-generaal van de Republiek, 1708.; 39; 1 stuk
  - Ingekomen brief van Jacob Hop, gedeputeerde te velde, 1708.; 40; 1 stuk
  - Ingekomen brieven van A.H. graaf van Rechteren, extra-ordinaris envoyé van de Republiek bij de Opperrijnse Kreits en in Frankfurt, 1705.; 41; 2 stukken
  - Ingekomen brief van Thomas Slicher, Nederlands consul te Livorno, 1706; 42; 1 omslag
    met bijlage.
  - Ingekomen brieven van Nederlandse militairen en een commissaris van het Staatse leger, te weten: - A. Rosenrot, luitenant-kolonel te Pavia, 1712; - Schönborn, commandant van regiment Schönborn in Savoye, 1703; - J. van Almonde, luitenant-generaal te Barcelona, 1705; - J. van Wassenaer, vice-admiraal te Alicante, 1705; - P. Felinck, commissaris van het Staatse leger (in Spanje), 1708., 1705-1712; 43; 1 omslag
  - Ingekomen brieven van Is. van Hoornbeek, pensionaris van Rotterdam, 1704-1705, 1709.; 44; 3 stukken
  - Ingekomen brieven van G. van Reede graaf van Athlone, oud-veldmaarschalk, 1703.; 45; 2 stukken
  - Ingekomen brieven van J. Tourlon te Amsterdam, 1707.; 46; 1 omslag
  - Ingekomen brief van zijn zoon F. van der Meer, 1710.; 47; 1 stuk
  - Ingekomen brieven van Engelse gezanten, te weten: - Richard Hill, extraordinaris envoyé bij de hertog van Savoye, 1703; - P. Methuen, extraordinaris envoyé in Portugal,1706., 1703-1706; 48; 1 omslag
  - Ingekomen brieven van autoriteiten in Italië en Zwitserland, te weten: - Francesco Farnese hertog van Parma, 1709; - de markies van St.-Thomas, eerste minister van de Kroon van Turijn, 1704-1707; - de raadpensionaris en regering van Genève, 1706; - Francesco Raie Ticeti, secretaris van Genua, [eind 1706]; - vertegenwoordigers van de "Rhatischen Republic" te Chur, 1712., 1704-1712; 49; 1 omslag
  - Ingekomen brieven van overige correspondenten, te weten: - G.F. Berningen te Mainz, 1703; - Jean Olivier te Lausanne, 1704; - J. Gropello te Turijn, 1704-1705; - Flotard te Genève, 1704, 1705; - Arselliers te Genève, 1704-1705, 1708-1709; - J. Brez l'aisné `des Vallées', 1705, met bijlage; - Belcastel te Turijn, 1706; - Friedrich L. d'Hene te Genève, 1707; - graaf Rocca de Porin te Piacenza, 1709; - Von Daun te Monstiers, 1709; - Diesbach te Milaan, 1712; - J. Faesch te Pavia en Milaan, 1712., 1703-1712; 50; 1 omslag
  - Afschriften van tractaten, nouvelles en militaire stukken, 1704-1705, 1712.; 51; 1 omslag
  - Instructie van de Staten-Generaal voor Van der Meer als extraordinaris envoyé in Savoye, 1703.; 52; 1 stuk
  - Commissiebrief van de Staten-Generaal voor Van der Meer inzake het hernieuwen van de capitulatie tussen de keizer als hertog van Milaan en de Republiek Graubünden, 1712.; 53; 1 stuk
  - Stukken betreffende de door de Staten-Generaal verleende subsidies aan troepen van Savoye en het scheep gaan van Paltsische troepen, 1704-1708.; 54; 1 pak
  - Stukken betreffende de bemiddeling van Van der Meer in onderhandelingen tussen de keizer en de hertog van Savoye te Milaan over gebiedsafstand, 1712.; 55; 1 pak
  - Stukken betreffende het terugvorderen van een voorschot door Jacques de Morel, onder-luitenant in Franse dienst, die op verzoek van Van der Meer een invasie van de hertog van Savoye in de Dauphiné heeft voorbereid, 1713.; 56; 1 omslag